【裁判字號】    92,交易,202
【裁判日期】    920918
【裁判案由】    過失傷害
【裁判全文】
臺灣桃園地方法院刑事判決                        九十二年度交易字第二二號
    公  訴  人  臺灣桃園地方法院檢察署檢察官
    被      告  乙○○
    選任辯護人  廖世昌律師
    被      告  丙○○
右列被告等因過失傷害案件，經檢察官提起公訴（九十二年度調偵字第八三號），本
院判決如左：
    主  文
乙○○因過失傷害人，處罰金參仟元，如易服勞役，以佰元折算壹日。
丙○○公訴不受理。
    事  實
一、乙○○於民國九十年八月十二日（公訴人誤載為十三日）晚間，駕駛車牌號碼Ｈ
    Ｒ－一二二一號自用小客車搭載其妻莊靜枝、子秦羽彤，沿國道三號公路北向中
    線車道行駛，於當晚十一時三十分許，行經桃園縣大溪鎮○○○○路北向六十二
    公里六八七公尺處，因疏未注意車前狀況追撞同向前方由丙○○（不受理諭知部
    分，詳後述）所駕駛之車牌號碼六Ｍ－八七一三號自用小客車。遇此事故發生，
    本應注意須迅即在事故現場後方約一百公尺處豎立明顯標誌，俾警示後方來車以
    免再度發生追撞之危險，而當時並無不能注意之情事，詎其竟未注意，於下車後
    僅逕顧關心、查看雙方之車損狀況，而未豎立標誌示意後方車輛注意，殆雙方確
    認並無大礙，乙○○並向丙○○表示歉意，準備離去之際，適有由丁○○所駕駛
    「頂峰公司」所有之車牌號碼五Ｇ－七三七三號自小貨車搭載同事戊○○（已撤
    回告訴）、顏天山（未據告訴）沿同向同車道後方駛來，因乙○○未豎立明顯標
    誌，以及其亦疏未注意車前狀況，並隨時採取必要之安全措施，而追撞因交通事
    故停放在車道上之乙○○所駕駛之上開自用小客車後方。丁○○所駕之五Ｇ－七
    三七三號自小貨車頓時傾覆在內側車道上，丁○○因而受有右膝挫裂傷三公分之
    傷害（丁○○於偵查中對丙○○撤回告訴）。事發後，乙○○於其犯情未被職司
    犯罪偵查之機關發覺前，旋向據報趕赴現場處理之員警甲○○自承為其駕車肇事
    而受裁判。
二、案經乙○○自首及丁○○訴由台灣桃園地方法院檢察署檢察官偵查起訴。
    理  由
壹、有罪部分：
一、訊據被告乙○○坦承於右述時、地，駕駛上述自小客車，因未注意車前狀況，自
    後追撞被告丙○○所駕駛之上開自小客車，二車在發生碰撞後，未於車後一百公
    尺處豎立明顯標誌，逕將車輛停放在高速公路車道上，而遭告訴人丁○○自後追
    撞，致告訴人丁○○受有右述之傷害等情不諱，核與告訴人丁○○之指訴及被告
    丙○○供述之情節相符，並有道路交通事故調查報告表、現場圖、現場照片十七
    張（參他字第二四七四號卷第十五、二十五至三十頁）、敏盛綜合醫院龍潭分院
    診斷證明書（參同上卷第六十二頁）附卷可稽，均無疑義。惟被告乙○○矢口否
    認有何過失犯行，辯稱：告訴人丁○○是從內線車道竄出，即使有擺放三腳架，
    仍會發生事故，因此，其未放置三角架與本件車禍沒有因果關係云云。辯護人為
    被告乙○○辯護稱：(1)高速公路車速快，因此，法規規定要在一百公尺處擺放警
    告標誌，無期待可能性。(2)道路交通安全規則第二十八條第二、三款規定「指揮
    清理現場」、「報請檢察官相驗」，顯非以肇事人為規範對象。(3)被告乙○○第
    一次肇事下車發現並無大礙後，欲儘速離開現場，要求放置故障標誌有違常理。
    (4)臺灣桃園縣區車輛行車事故鑑定委員會及臺灣省車輛行車事故覆議鑑定委員會
    鑑定結果，均認定被告乙○○無肇事因素等語。惟查：
  (一)按高速公路之交通事故，應在事故現場後方約一百尺處，豎立明顯標誌，高速公
    路交通管制規則第二十八條第一款定有明文，本條規定之意旨係在避免因此再度
    肇生事端以維護其他用路人之行車安全，係涉及公眾安全之確保，因之，任何在
    高速公路上發生交通事故而有危及他人行車安全之虞者，均負有此項注意及設置
    義務，自不以就該事故之發生具有可歸責之事由者為限，且此並為事故發生後首
    應慮及之要務，因此，被告乙○○在高速公路與被告丙○○發生追撞之交通事故
    ，而決意下車處理，即應依該規定，設置標誌完妥，確保安全無虞後，方得談論
    事故之善後事宜。然據被告乙○○於偵查中供稱：伊稍撞前面車子，伊與被告丙○○有下車查看，無異狀後上車等語（參同上卷第三十五頁背面），嗣於本院調
    查時亦供承：伊下車看被告丙○○有無受傷，並向其表達歉意，然後就回車上等
    語（參本院九十二年五月二日訊問筆錄）。顯見雙方下車後，係先經勘查車損狀
    況以迄被告乙○○表達歉意，在雙方決定就此作罷而後準備上車，此間顯然已耗
    費相當時間，由是可見告訴人丁○○並非於秦、陳二車發生事故後之轉眼瞬間旋
    即追撞，因之，在再度追撞之前，被告乙○○應猶有相當充裕之時間可適時依法
    在事故現場後方一百公尺處設置警示標誌，殊非不能為之。抑且，倘其已依法為
    之，則在一百公尺前之遙遠距離時，告訴人丁○○即可藉由警告標誌而輕易查覺
    前方已有事故發生，及時採行必要之安全措施，定可避免再度追撞之發生，準此
    ，自堪認被告乙○○，疏未依法先在事故現場後方設置警示標誌，僅逕顧關心、
    查看車損狀況之過失行為，為本件車禍發生原因，並與告訴人丁○○之上開傷害
    結果有相當之因果關係，被告乙○○所辯無因果關係云云，不足採信。至於臺灣
    桃園縣區車輛行車事故鑑定委員會及臺灣省車輛行車事故覆議鑑定委員會鑑定結
    果，均疏未量酌前開情實，而認定被告乙○○無肇事因素，尚有未洽，此部分意
    見不足為被告乙○○有利之認定。
  (二)至於辯護人為被告乙○○另執上詞置辯，惟查高速公路交通管制規則第二十八條
    第一款規定之意旨係在避免因此再度肇生事端以維護其他用路人之行車安全，係
    涉及公眾安全之確保，因之，任何在高速公路上發生交通事故而有危及他人行車
    安全之虞者，均負有此項注意及設置義務，自不以就該事故之發生具有可歸責之
    事由者為限，且此並為事故發生後首應慮及之要務，已如前述，而本件被告乙○○與被告丙○○發生事故後，其所駕駛之上開自小客車均未達無法行駛之狀態，
    其既選擇在高速公路上停車，而非將車輛駛往路肩處理，其自應依上開規定擺放
    警告標誌，提醒後方用路人，以避免後方用路人之危險，不能為個人之一時便利
    ，而無顧他人之安全，且查告訴人丁○○係在被告乙○○與丙○○二人下車道歉
    ，審視無大礙後始發生追撞，顯見當時應尚有餘裕擺放警告標誌，是所辯無期待
    可能性及肇事人無該條之責任云云，均不足採信。
  (三)又按汽車行駛時，駕駛人應注意車前狀況，並隨時採取必要之安全措施，道路交
    通安全規則第九十四條第三項規定甚明，告訴人丁○○駕車依法即負有上項注意
    義務，且當時係係天候晴，夜間有照明，道路無障礙物並視距良好，其視線、視
    野自屬清晰，而能一覽無遺，當可確切掌握前方車輛之動態，況被告乙○○亦已
    打開車尾故障燈，因之，告訴人丁○○只須適切注意前車燈光閃爍情形，殊可輕
    易查覺前方已有事故發生，從而稽此各狀，是見告訴人丁○○於當時並無不能注
    意之情事，詎竟疏未注意及前方車道上已有事故車輛停放之車前狀況致生本件車
    禍，其亦有過失甚明。惟告訴人丁○○雖與有上開過失，但仍無法解免被告乙○○過失傷害之罪責。
  (四)綜合上述，本件被告乙○○之過失傷害犯行，事證明確，洵堪認定，應依法論科
    。
二、核被告乙○○所為，係犯刑法第二百八十四條第一項前段之過失傷害罪。被告乙○○在事故發生後，於其犯情未被職司犯罪偵查之機關發覺前，旋向據報趕赴現
    場處理之員警甲○○自承為其駕車肇事而受裁判乙節，業據證人甲○○結證在案
    ，已合於自首之要件，應依刑法第六十二條前段規定減輕其刑。爰審酌被告之過
    失程度，告訴人丁○○之傷勢輕微，且已於犯罪後賠償另一被害人戊○○新臺幣
    （下同）六十五萬元，並已得被害人戊○○之宥恕，而撤回告訴，顯充分展現勉
    力善後處理紛爭之誠意，犯後態度良好等一切情狀，量處如主文所示之刑，並諭
    知易服勞役之折算標準。
三、公訴意旨另略以：被告乙○○右揭犯罪事實所之過失行為，另造成告訴人戊○○
    受有頸椎脊髓損傷導致四肢麻痺之重傷。因認被告乙○○此部分所為涉犯刑法第
    二百八十四條第一項後段之過失重傷害罪嫌。惟按告訴乃論之罪，告訴人於第一
    審辯論終結前得撤回其告訴，又告訴經撤回者，法院應諭知不受理之判決，刑事
    訴訟法第二百三十八條第一項、第三百零三條第三款定有明文。經查，前開罪名
    依刑法第二百八十七條前段規定，係屬告訴乃論之罪。茲被告乙○○與告訴人戊○○，業已和解，告訴人戊○○並具狀撤回對被告乙○○之告訴，此有撤回狀在
    卷可稽。揆諸前開法條意旨，此部分本應為不受理之諭知，惟公訴意旨認此部分
    如成立犯罪，與前開論罪科刑部分，有想像競合犯之裁判上一罪之關係，爰此部
    分不另為不受理之諭知，附此敘明。
貳、不受理部分：
一、按告訴乃論之罪，告訴人於第一審辯論終結前得撤回其告訴，又告訴經撤回者，
    法院應諭知不受理之判決，刑事訴訟法第二百三十八條第一項、第三百零三條第
    三款定有明文。
二、公訴意旨略以：被告丙○○於九十年八月十三日下午，駕駛車牌號碼六Ｍ－八七
    一三號自小客車，沿國道三號高速公路北上中線車道行駛，於同日下午十一時三
    十分許，途經桃園縣大溪鎮境內六十二公里六八七公尺處，因被告乙○○駕駛車
    牌號碼ＨＲ－一二二一號自用小客車，疏未注意車前狀況，遭其自後追撞，被告
    丙○○明知肇事後應旋即於事故現場後方約一百公尺處，豎立明顯標誌，或以明
    顯之手勢或衣物指揮示意後方車輛注意，竟疏未為之，於下車察看數分鐘後，認
    無大礙意欲離去時，後方適有由告訴人丁○○（於偵查中已對被告丙○○撤回告
    訴）所駕駛搭載告訴人戊○○之車牌號碼五Ｇ－七三七三號自小貨車駛至，丁○○亦因疏未注意車前狀況，至閃煞不及，乃自後追撞已肇事在先之被告乙○○所
    駕駛之自小客車，致告訴人戊○○受有頸椎脊髓損傷導致四肢麻痺之重傷。因認
    被告丙○○所為涉犯刑法第二百八十四條第一項後段之過失重傷害罪嫌。惟查，
    前開罪名依刑法第二百八十七條前段規定，係屬告訴乃論之罪，被告丙○○與告
    訴人戊○○業已和解，告訴人戊○○並具狀撤回對被告丙○○之告訴，此有撤回
    狀在卷可稽。揆諸前開法條意旨，本件就被告丙○○部分，爰不經言詞辯論，逕
    行諭知不受理之判決
據上論斷，應依刑事訴訟法第二百九十九條第一項前段、第三百零三條第三款、第三
百零七條，刑法第二百八十四條第一項前段、第六十二條前段、第四十二條第二項，
罰金罰鍰提高標準條例第一條前段、第二條，判決如主文。
本案經檢察官呂理銘到庭執行職務。
中      華      民      國    九十二    年      九      月     十八     日
                              臺灣桃園地方法院交通法庭
                                  審判長法  官  江  德  民
                                        法  官  沈  士  亮
                                        法  官  李  桂  英
右正本證明與原本無異。
如不服本判決，應於判決送達後十日內向本院提出上訴狀( 應附繕本 )，上訴於
臺灣高等法院。
                                        書記官  張  淑  芬
中        華    民        國   九十二   年   九   月    二十三    日
附本件論罪科刑依據之法條：
刑法第二百八十四條
中華民國刑法第二百八十四條
 (過失傷害罪)
因過失傷害人者，處六月以下有期徒刑、拘役或五百元以下罰金，致重傷
者，處一年以下有期徒刑、拘役或五百元以下罰金。
從事業務之人，因業務上之過失傷害人者，處一年以下有期徒刑、拘役或
一千元以下罰金，致重傷者，處三年以下有期徒刑、拘役或二千元以下罰
金。


司法院資訊處製作；財團法人民間司法改革基金會備份。
